臺灣高等法院民事判決
108年度再字第30號
再審原告   李彥川    
再審被告   國防部軍事情報局



法定代理人  羅德民  
上列當事人間請求確認買賣關係存在等事件，對於中華民國105
年2月23日本院104年度上字第1589號確定判決提起再審之訴，本
院判決如下：
    主      文
再審之訴駁回。
再審訴訟費用由再審原告負擔。
    事實及理由
一、按再審之訴，應於30日之不變期間內提起；前項期間自判決
    確定時起算，判決於送達前確定者，自送達時起算；其再審
    之理由發生或知悉在後者，均自知悉時起算，民事訴訟法第
    500條第1項、第2項定有明文。又提起再審之訴，應依同法
    第501條第1項第4款表明再審理由及關於再審理由並遵守同
    法第500條第1項、第2項不變期間之證據，其未表明者無庸
    命其補正（最高法院60年台抗字第538號判決先例參照）。
    查兩造間確認買賣關係存在事件，經臺灣士林地方法院以10
    3年度訴字第1781號判決（下稱第1781號判決）駁回再審原
    告之訴，再審原告不服，提起上訴，經本院以104年度上字
    第1589號判決駁回其上訴（下稱原確定判決），該判決於民
    國105年2月26日送達再審原告，因其未提起上訴於同年3月1
    7日確定，有本院送達證書及辦案進行簿在卷足稽（見本院
    卷㈡第45頁、卷㈠第37、38頁）。再審原告於108年5月17日對
    原確定判決提起本件再審之訴（見本院卷㈠第5頁），主張其
    收受臺北高等行政法院107年度訴字第959號判決（下稱第95
    9號判決）時，始知悉原確定判決有民事訴訟法第496條第1
    項第13款未經斟酌之證物之再審事由。查再審原告於同年4
    月17日收受第959號判決，有臺北高等行政法院送達證書、
    臺北市政府警察局士林分局翠山派出所寄存司法文書登記及
    具領登記簿附卷可憑（見本院卷㈡第37、39頁），依上開規
    定，提起本件再審之訴，未逾上開30日之不變期間。　
二、本件再審意旨略以：再審被告於第959號判決抗辯懷德新村
    之建物自始即以國有財產列管而以其為管理機關，並無出賣
    予私人之情形，與第1781號判決認定訴外人伊父李鏡江於再
    審被告前身國防部情報局任職期間，曾以自費興建方式配購
    國民住宅，並將門牌號碼臺北縣○○鎮○○里○○○村00號（門牌
    改編為臺北市○○區○○路0段000巷00弄00號）之國民住宅（下
    稱系爭房屋）所有權移轉登記予伊一節矛盾，且伊繼承李鏡
    江之債權，有即受確認判決之法律上利益，原確定判決認伊
    無即受確認判決之法律上利益，即有未合。上開第959號判
    決屬未經斟酌之證物，如經斟酌可受較有利益裁判，爰依民
    事訴訟法第496條第1項第13款規定提起本件再審之訴。並聲
    明：㈠原確定判決廢棄；㈡確認李鏡江之系爭房屋為再審被告
    興建之基礎事實與國民住宅之法律關係存在。㈢確認李鏡江
    與再審被告就系爭房屋坐落之土地使用借貸關係不存在。㈣
    確認李鏡江與再審被告就系爭房屋與所坐落之基地有新臺幣
    （下同）4萬8,000元之買賣關係存在。㈤確認再審被告通令
    李鏡江辦理配發新居住證之事實行為其法律關係不存在。
三、按再審之訴顯無再審理由者，得不經言詞辯論，以判決駁回
    之，民事訴訟法第502條第2項定有明文。又按當事人發現未
    經斟酌之證物或得使用該證物者，得對確定之終局判決提起
    再審之訴。但以如經斟酌可受較有利益之裁判者為限，此觀
    之民事訴訟法第496條第1項第13款規定自明。又所謂「發現
    未經斟酌之證物或得使用該證物者」係指前訴訟程序事實審
    言詞辯論終結前已存在之證物，因當事人不知有此，致未經
    斟酌，現始知之，或雖知有此而不能使用，現始得使用者而
    言。若在前訴訟程序事實審言詞辯論終結前尚未存在之證物
    ，即無所謂發現或得使用新證物可言。再審原告主張其發現
    原確定判決未經斟酌之證物即第959號判決云云，惟查，該
    第959號判決係臺北高等行政法院於108年3月28日作成（見
    本院卷㈠第19至26頁），為原確定判決言詞辯論終結前尚未
    存在之文書，依上說明，顯無所謂發現或得使用新證物可言
    。再審原告執之主張本件有民事訴訟法第496條第1項第13款
    之再審事由，顯無理由。至於再審原告另於109年2月15日補
    充提出52年度興建國民住宅貸款申請書1紙（見本院卷㈡第9
    、25頁），然其就此僅泛稱再審被告於第959號系爭行政訴
    訟事件辯稱：懷德新村建物自始以國有財產列管，無出賣予
    私人之情形，查無曾向臺灣省政府申請國民住宅貸款之紀錄
    或資料等語，上開文書可證再審被告上開辯詞俱為不實云云
    。惟就此52年間製作之文書除未表明其遵守不變期間外，亦
    未就該證物與本件原因事實之關係及何以經斟酌得受較有利
    之判決等項，為具體之主張，核與民事訴訟法第496條第1項
    第13款規定未合。另法院裁判適用法規或解釋法律，係依職
    權為之，原無待當事人提出其他判決以為證據。是再審原告
    提出最高法院91年度台上字第299號判決，利用其法律上之
    見解而為有利於己之主張，不能謂係民事訴訟法第496條第1
    項第13款之新證物（最高法院64年台聲字第58號民事判決先
    例意旨參照），是再審原告執前開文書、判決主張本件有民
    事訴訟法第496條第1項第13款之再審事由，亦無理由。
四、綜上所述，本件再審之訴，顯無再審理由，爰依民事訴訟法
    第502條第2項規定，不經言詞辯論予以判決駁回。
五、據上論結，本件再審之訴為無理由，依民事訴訟法第502條
    第2項、第78條，判決如主文。
中　　華　　民　　國　 109　　年　　2 　　月　　 27 　日
                  民事第七庭    
                      審判長法  官  周玫芳
                            法  官  李昆曄
                            法  官  王育珍
正本係照原本作成。
如不服本判決，應於收受送達後20日內向本院提出上訴書狀，其
未表明上訴理由者，應於提出上訴後20日內向本院補提理由書狀
（均須按他造當事人之人數附繕本）上訴時應提出委任律師或具
有律師資格之人之委任狀；委任有律師資格者，另應附具律師資
格證書及釋明委任人與受任人有民事訴訟法第466 條之1第1項但
書或第2項（詳附註）所定關係之釋明文書影本。如委任律師提
起上訴者，應一併繳納上訴審裁判費。
中　　華　　民　　國　　109 　年　　3 　　月　　2 　　日

  　　　　　　　　　　　　　書記官  簡曉君
  　　　　　　　　　　　　　
附註：
民事訴訟法第466條之1（第1項、第2項）：
對於第二審判決上訴，上訴人應委任律師為訴訟代理人。但上訴
人或其法定代理人具有律師資格者，不在此限。
上訴人之配偶、三親等內之血親、二親等內之姻親，或上訴人為
法人、中央或地方機關時，其所屬專任人員具有律師資格並經法
院認為適當者，亦得為第三審訴訟代理人。